【裁判字號】    92,上易,1957
【裁判日期】    921125
【裁判案由】    違反商標法
【裁判全文】
臺灣高等法院臺中分院刑事判決                  九十二年度上易字第一九五七號
    上  訴  人
    即  被  告  丙○○
右上訴人因違反商標法案件，不服臺灣台中地方法院九十二年度易字第二一一三號中
華民國九十二年九月十八日第一審判決（聲請簡易判決處刑案號：臺灣台中地方法院
檢察署九十二年度偵字第一三九○五號），提起上訴，本院判決如左：
      主  文
原判決撤銷。
丙○○明知為於同一商品使用相同於他人註冊商標之圖樣商品而意圖販賣而陳列，累
犯，處有期徒刑參月，如易科罰金，以佰元折算壹日。扣案之仿冒「勞力士」商標
之手錶貳只，沒收。
      事  實
一、丙○○前於民國八十九年間，因贓物罪經原審法院判處有期徒刑十月，緩刑五年
    確定；又於八十九年間，因傷害罪經本院判處有期徒刑五月確定；嗣經裁定撤銷
    前開緩刑之宣告確定，另由本院就上開二罪合併定其應執行之刑為有期徒刑一年
    二月確定，丙○○入監執行後假釋出監，至九十二年五月四日假釋付保護管束期
    滿，未經撤銷而視為執行完畢。其明知「ＲＯＬＥＸ」商標名稱及圖樣，係經瑞
    士商勞力士錶廠依法向我國經濟部中央標準局（現改制為智慧財產局）申請註冊
    取得商標專用權，核准使用於鐘錶、計時器及其組件、鐲錶、裝飾珠寶鑽石之手
    錶等商品，並為相關大眾所共知之著名商標，商標名稱專用權期間為七十四年十
    月一日起至八十四年九月三十日止，核准延展期間自八十四年十月一日起至九十
    四年九月三十日止，其於商標專用期間內享有禁止他人於相同或類似商品為相同
    或類似使用之排他性權利，目前仍於商標專用期間等情。詎其仍不知悔改，竟基
    於意圖販賣仿冒著名商標「ＲＯＬＥＸ」之商品以營利之犯意，於九十二年七月
    九日，在臺中市○區○○路三段與復興路四段旁之跳蚤市場內，將其前於八十七
    年間，在臺中縣太平市○○路夜市，向不詳姓名年籍之成年男子，以每只新臺幣
    （下同）二千元之代價購買自用，目前已經損壞之仿冒著名商標「ＲＯＬＥＸ」
    之手錶二只，公然於其攤位上擺放陳列，欲以每只一千元之價格，販賣與不特定
    之人，以資牟利。嗣於當日十一時四十分許，在該處跳蚤市場內，為警查獲，並
    扣得其所有之上開意圖販賣而陳列之仿冒著名商標「ＲＯＬＥＸ」之手錶二只。
二、案經香港商勞力士中心有限公司臺灣分公司委任告訴代理人甲○○訴由臺中市警
    察局第三分局報告臺灣臺中地方法院檢察署檢察官聲請簡易判決處刑。經原審法
    院台中簡易庭認為不宜，簽請依通常程序審理。
      理  由
一、上訴人即被告丙○○經本院合法傳喚，無正當之理由未於審理期日到庭，惟據其
    前於本院調查時所供，係否認有違反商標法之犯行，並辯稱：被查扣之手錶二只
    係故障之手錶，伊原準備於收市後送修，並未公然陳列販賣，警方前來時，正當
    伊收攤打包中，伊應該名員警之要求重新打開手提箱，該名員警挑出該二只手錶
    並詢問價格，伊基於變現心理隨口索價每只一千元，伊係受員警設計誘捕，自認
    並未違法云云。惟查，右揭事實業經被告於警詢中供承：被警方查扣之該二只手
    錶之價錢，一只販售給客人之價格為一千元，該二只手錶原來是買來自己戴的，
    伊曾戴過後來故障，所以才會拿出來低價置於攤位前販售給客人，伊知道販賣仿
    冒商品是違法的等語；於原審審理時亦坦稱：警察詢問我該二只手錶要不要賣，
    我告訴他們手錶已經壞掉了，如過他們要買，一個算他們一千元等語屬實；並經
    告訴人香港商勞力士中心有限公司臺灣分公司委任告訴代理人甲○○於警詢中指
    訴明確；復有香港商勞力士中心有限公司臺灣分公司所出具之鑑定證明一份、經
    濟部中央標準局商標註冊證一份、臺北市政府營利事業登記證一份、現場照片三
    張在卷可稽，且有扣案之仿冒著名商標「ＲＯＬＥＸ」之手錶二只為證，被告前
    開供述與現有事證相符，應堪採信。雖被告以前詞置辯，惟查：證人即查獲被告
    之員警丁○○於本院審理時到庭證稱：「被告是販賣二手貨的地攤，我與另壹個
    警員去到現場時，就可以看到被告將該二只手錶置放在平台上展示，當時另壹個
    警員過去詢問被告說這隻手錶要賣多少錢，被告說這壹只賣壹仟元」、「（被告
    說他當時箱子已經打包，你命他重新打開鋪陳再拍照？）我們去的時候被告還在
    做生意，而且那二只手錶，也是陳列在平台上」等語屬實，是被告漫稱當時伊已
    收攤，該二只手錶並未陳列在攤架上，已非可信。況查，扣案之仿冒著名商標「
    ＲＯＬＥＸ」之手錶係被告於八十七年間即購買之仿冒著名商標物品，且已損壞
    多時，業據被告供承屬實，則被告若無販售之意，何須將前開手錶放置於其陳列
    之攤位貨架處？又被告若係欲行送修，無販賣之意圖，理當直接送往鐘錶店維修
    即可，更無大費周章擺置於販售之攤位之舉；且前開手錶既已損壞，在未經修復
    前，尚無法使用，被告對於欲行購買者，仍開價每只一千元出售，則被告若無販
    售之意，熟人能信？況且，查獲之員警並無對於被告施以誘捕之行徑，其所為僅
    係自被告所陳列之貨架中挑選出扣案之仿冒著名商標「ＲＯＬＥＸ」之手錶，向
    被告詢價，而被告在告知手錶目前損壞無法使用之前提下，竟仍開價每只一千元
    」，更見被告原即具有販售扣案之仿冒著名商標「ＲＯＬＥＸ」之手錶之意圖。
    被告前開所辯，要屬事後卸責之詞，不足採信。被告另聲請本院傳喚證人即攤商
    乙○○以明員警查獲被告之過程，經本院依被告所陳報之地址傳喚證人，因該址
    欠詳致傳票被退回，雖無從就上情詰問、訊問該證人；惟據證人丁○○所證：「
    （當時隔壁攤位的乙○○，是否有過來觀看？）是我們當時查獲該二只手錶，要
    照相時，才有許多鄰攤的人圍過來看」等語，則證人縱有前來圍觀之情，亦在被
    告遭警查獲之後，該名證人對於被告與員警交易手錶之過程自未及目睹其情，應
    無從就被告所辯之情予以結證，自無須命被告提供證人正確住址再予傳喚之必要
    。本件事證已臻明確，被告犯行洵堪認定，自應依法論科。
二、按商標法第六十三條販賣仿冒商標商品罪，其所稱之「販賣」，祇要以意圖營利
    為目的，一經販入即屬販賣既遂，並不以再行售出為必要；至同法條中之「意圖
    販賣而陳列」罪，係指基於意圖營利而販入以外之其他原因而持有該物後，始起
    意販賣而陳列，尚未售出者之情形而言。本件被告係於八十七年間買入該二只仿
    冒商標之手錶自用，其後始起意販賣而陳列，員警雖向被告詢價，惟並未完成交
    易，自不得認被告已有賣出之行為。是核被告所為，係犯商標法第六十三條之意
    圖販賣而陳列仿冒商標商品罪。公訴人認被告所為係犯同條之「販賣」罪，尚有
    未洽，惟毋庸變更起訴法條。查：被告前於八十九年間，因贓物罪經原審法院判
    處有期徒刑十月，緩刑五年確定；又於八十九年間，因傷害罪經本院判處有期徒
    刑五月確定；嗣經裁定撤銷前開緩刑之宣告確定，另由本院就上開二罪合併定其
    應執行之刑為有期徒刑一年二月確定，丙○○入監執行後假釋出監，至九十二年
    五月四日假釋付保護管束期滿，未經撤銷而視為執行完畢之事實，有臺灣高等法
    院被告全國前案紀錄表一份、臺灣臺中地方法院檢察署刑案資料查註紀錄表一份
    在卷可稽，被告前受有期徒刑之執行完畢後，五年以內再犯有期徒刑以上之本罪
    ，為累犯，應依刑法第四十七條之規定，加重其刑。原審認被告犯罪事證明確，
    予以論罪科刑，固非無見，惟原判決認被告所為係犯商標法第六十三條之販賣仿
    冒商標商品罪，尚有未洽；被告上訴意旨否認犯罪，指摘原判決不當，雖無理由
    ，惟原判決既有上述可議之處，即屬無可維持，應由本院將原判決撤銷改判。爰
    審酌被告貪圖不法利益，而以販售仿冒著名商標「ＲＯＬＥＸ」之手錶，以獲取
    非法利益，以致侵害商標專用權人之智慧結晶，助長仿冒品充斥市面，危害我國
    之國際形象，惟被告販售之時間短暫，僅一天即遭查獲，尚未獲利，危害尚屬輕
    微，及於本院調查時否認犯罪之態度等一切情狀，量處如主文第二項所示之刑，
    並諭知易科罰金之折算標準。扣案之仿冒著名商標「ＲＯＬＥＸ」之手錶二只，
    係被告犯前開之罪所陳列之商品，依商標法第六十四條之規定，併予諭知沒收。
三、被告經本院合法傳喚，無正當之理由未到庭，爰不待其陳述，逕行判決。
據上論結，應依刑事訴訟法第三百七十一條、第三百六十九條第一項前段、第三百六
十四條、第二百九十九條第一項前段，商標法第六十三條、第六十四條，刑法第十一
條前段、第四十七條、第四十一條第一項前段，罰金罰鍰提高標準條例第二條，判決
如主文。
本案經檢察官戊○○到庭執行職務。
中      華      民      國      九十二  年      十一    月      二十五  日
                                臺灣高等法院臺中分院刑事第四庭
                                      審判長法  官  洪  耀  宗
                                            法  官  蕭  錦  鍾
                                            法  官  江  德  千
右正本證明與原本無異。
不得上訴。
                                            書記官  吳  麗  琴
中      華      民      國      九十二  年      十一    月      二十六  日
【附錄論罪科刑法條】
商標法第六十二條：
意圖欺騙他人，有左列情事之一者，處三年以下有期徒刑、拘役或科或併科新臺幣二
十萬元以下罰金。
一、於同一商品或類似商品，使用相同或近似於他人註冊商標之圖樣者。
二、於有關同一商品或類似商品之廣告、標帖、說明書、價目表或其他文書，附加相
    同或近似於他人註冊商標圖權而陳列或散布者。
商標法第六十三條：
明知為前條商品而販賣，意圖販賣而陳列、輸出或輸入者，處一年以下有期徒刑、拘
役或科或併科新臺幣五萬元以下罰金。
                                                                        Ａ


司法院資訊處製作；財團法人民間司法改革基金會備份。
